【裁判字號】    95,易,576
【裁判日期】    950914
【裁判案由】    詐欺
【裁判全文】
臺灣臺中地方法院刑事判決               95年度易字第576號
公  訴  人  臺灣臺中地方法院檢察署檢察官
被      告  甲○○
上列被告因詐欺取財案件，經檢察官提起公訴（95年度偵字第12
99號），本院判決如下：
    主  文
甲○○幫助意圖為自己不法之所有，以詐術使人將本人之物交付
，處有期徒刑參月，如易科罰金，以銀元佰元即新台幣玖佰元
折算壹日。
    犯罪事實
一、甲○○在可預見金融機構帳戶係個人理財之重要工具，且關
    係個人財產及信用之表徵，一般人無故蒐集取得他人帳戶之
    目的，乃在俾利取得贓款及掩飾犯行以免為警查緝，其後可
    能將取得之帳戶供作遭財產犯罪之被害人匯款時指定帳戶之
    用，而對於提供帳戶之行為雖無引發他人犯罪之確信，惟仍
    有容任他人持帳戶用以犯罪，且不違反其本意之情形下，並
    基於幫助之犯意，於民國94年7月1日後至同年月6日12時30
    分許間之某時，在不詳處所，將其於94年7月1日向台中商業
    銀行北台中分行申請開立之000000000000號帳戶之存摺、提
    款卡及密碼交付予不詳姓名年籍之成年人使用，以此方式幫
    助該不詳姓名年籍之成年人為詐欺取財犯行時，方便收取贓
    款。而該不詳姓名年籍之成年人基於意圖為自己不法所有之
    犯意，於94年7月6日12時30分許，以電話聯絡乙○○，向其
    佯稱：「信用卡帳單未繳，信用卡可能已遭冒用，需至提款
    機更改密碼」等語，乙○○因而陷於錯誤，依其指示，於同
    日13時17分許，以自動提款機轉帳新台幣（下同）14847元
    至甲○○所有上開帳戶，旋遭提領一空。嗣因乙○○察覺帳
    戶餘額減少，報警處理，而循線查獲上情。
二、案經乙○○訴由台中市警察局第二分局報請台灣台中地方法
    院檢察署檢察官偵查起訴。
    理  由
一、訊據被告甲○○固坦承上開帳戶存摺及提款卡均為其自行申
    設取得，其後遭他人作為向被害人乙○○詐欺取財時指定匯
    款之帳戶使用等情；惟矢口否認有何幫助詐欺取財之犯行，
    辯稱：當初開立上開帳戶之目的，係為供父親所經營之百倍
    利股份有限公司薪資轉帳使用，但尚未使用過，即因放置於
    台北縣土城市租屋處遭竊取遺失，發現失竊之時間為94年7
    月12日，當天趕著回台中，故並未報警處理，隔日中午至台
    中商業銀行北台中分行辦理補領存摺、提款卡手續時，即遭
    帶往警局製作筆錄，並未將帳戶提供他人犯罪使用云云。惟
    查：
  (一)被告先供稱開設上開帳戶之目的係供父親經營之公司支付薪
    資轉帳使用（本院卷第13頁），然又稱94年6月間於其父親
    經營之公司領取薪資係以現金支付（本院卷第37頁），其前
    後供述已有不一致之處；又被告辯稱上開台中商業銀行帳戶
    、存摺等物係置於台北縣土城市租屋處遭竊，同時失竊之物
    尚有現金4、5千元、CD隨身聽1臺、手機1支等物，則衡情被
    告損失之財物價值非輕，且係遭歹徒以侵入住宅之方式行竊
    ，已危及被告之居家安寧及人身安全，並非一般置於機車或
    汽車內財物遭竊之情形可比擬，被告卻未報警處理，實有違
    常情。雖被告又辯稱剛搬進台北縣土城市租屋處，大約10天
    至1週才會過去該租屋處1次，始會至94年7月12日才發現遭
    竊云云，果係如此，被告更無將供薪資轉帳使用之帳戶、存
    摺、提款卡由台中攜至台北縣土城市租屋處存放之必要。
  (二)次查，上開帳戶係94年7月1日所開立，於短短6日後之同年7
    月6日即遭通報列為警示帳戶，有台中商業銀行北台中分行
    95年6月27日中北中字第09503200210號函、上開帳戶歷史交
    易明細表、台中商業銀行存款業務往來申請約定書在卷可稽
    ；而被害人乙○○於94年7月6日12時30分許，接獲電話向其
    佯稱：「信用卡帳單未繳，信用卡可能已遭冒用，需至提款
    機更改密碼」等語，乙○○乃依約至提款機前操作，匯款
    14847元至被告上開銀行帳戶等情，業據被害人乙○○於警
    詢中陳述詳實，並有上開交易明細表存卷可憑，堪認被告所
    有上開銀行帳戶之存摺、印章及金融卡（含密碼）乃於94年
    7月1日後至同年月6日12時30分許該詐欺取財集團成員以電
    話詐騙被害人乙○○時之期間某時內，由被告提供帳戶供作
    詐欺取財之出入帳戶使用。
  (三)被告於警詢時稱提款卡密碼一併寫在存簿上而遭竊等語，惟
    稍有社會歷練、經驗之人，均知金融卡應與其存摺、密碼分
    別保存，或者將密碼牢記心中，而不在任何物體上標示或載
    明密碼，以免徒增帳戶款項遭人持金融卡併同輕易得知之密
    碼盜領款項，被告正值青年，已有社會歷練，衡情被告豈有
    刻意將之記載於存簿上，而徒增帳戶款項遭人盜領之風險，
    被告所辯實難採信。況查詐欺集團以他人帳戶供作款項出入
    之帳戶，衡諸常情，通常會先取得帳戶所有人之同意才使用
    ，否則一旦帳戶所有人掛失，被害人匯入之款項即遭凍結無
    法提領，帳戶所有人反可輕易辦理補發存摺、變更印鑑、密
    碼，將款項提領一空，詐欺集團自不可能冒此風險。從而，
    上開銀行帳戶資料係被告提供予詐欺集團使用一節，已臻明
    確。
  (四)按刑法上之幫助犯，係指以幫助之意思，對於正犯資以助力
    ，而未參與實施犯罪之行為者而言。查被告雖有將上開帳戶
    之存摺、提款卡及密碼資料提供予詐欺者使用，如前所述，
    惟既未見其有何參與詐欺被害人之行為或於事後亦分得詐騙
    款項之積極證據，固無從認屬上開詐欺取財行為之共同正犯
    。然而，被告將其所有之上開帳戶提供予他人作為遭詐欺取
    財之被害人匯款指定之帳戶，乃係基於幫助他人詐欺取財之
    犯意，而被告提供上揭帳戶予他人之行為，復屬詐欺取財構
    成要件以外之行為，則被告自屬以幫助之意思，參與詐欺取
    財構成要件以外之行為，應以詐欺取財之幫助犯論。綜上，
    被告空言否認幫助詐欺取財之犯行，核屬事後卸責之詞，不
    足採信。本案事證明確，被告之犯行，堪予認定。
二、論罪科刑部分：
  (一)核被告所為，係犯刑法第30條第1項、第339條第1項之幫助
    詐欺取財罪。
  (二)按行為後法律有變更者，適用行為時之法律。但行為後之法
    律有利於行為人者，適用最有利於行為人之法律。查被告行
    為後，刑法第30條關於幫助犯之規定，於94年1月7日修正，
    於95年7月1日公佈施行，修正前刑法第30條之規定為：「幫
    助他人犯罪者，為從犯。雖他人不知幫助之情者，亦同。從
    犯之處罰，得按正犯之刑減輕之。」，修正後之規定則為：
    「幫助他人實行犯罪行為者，為幫助犯。雖他人不知幫助之
    情者，亦同。幫助犯之處罰，得按正犯之刑減輕之。」，揆
    諸本條之修正理由係為確認幫助犯採共犯從屬性說之「限制
    從屬形式」，並避免「從犯」之不同解讀，而將「從犯」修
    正為「幫助犯」，並明示幫助犯之成立，亦以被幫助者著手
    犯罪之實行，且具備違法性為必要，而將條文文字修正為「
    幫助他人實行犯罪行為者，為幫助犯」。被告單純出售帳戶
    供詐欺取財集團作為被害人匯款之使用，既評價為幫助詐欺
    取財的行為，而上開修正亦僅著眼於觀念的釐清，並無有利
    不利被告之情形，則逕適用修正施行前之刑法第30條規定論
    處，並依修正前刑法第30條第2項之規定，按正犯之刑減輕
    之。
  (三)爰審酌被告之素行、教育程度、犯罪動機，且被告本身並未
    實際參與詐欺取財行為，但其提供帳戶供他人逃避犯罪之查
    緝，卻適足以使犯罪集團肆無忌憚從事恐嚇取財犯行，不僅
    助長犯罪歪風及增加追緝犯罪之困難，更造成被害人求償無
    門之窘境，且被告犯後否認犯行，態度不佳等一切情形，量
    處如主文所示之刑，並諭知易科罰金之折算標準。
  (四)末查被告行為後，刑法第41條第1項關於易科罰金之折算標
    準亦經修正公布。修正前刑法第41條第1項前段係規定：「
    犯最重本刑為5年以下有期徒刑以下之刑之罪，而受6個月以
    下有期徒刑或拘役之宣告，因身體、教育、職業、家庭之關
    係或其他正當事由，執行顯有困難者，得以1元以上3元以下
    折算一日，易科罰金。」，被告行為時之易科罰金折算標準
    ，修正前罰金罰鍰提高標準條例第2條前段（現已刪除）規
    定，就其原定數額提高為100倍折算1日，則本件被告行為時
    之易科罰金折算標準，應以銀元300元折算1日，經折算為新
    台幣後，應以新台幣900元折算為1日。惟修正後刑法第41
    條第1項前段則規定：「犯最重本刑為5年以下有期徒刑以下
    之刑之罪，而受6個月以下有期徒刑或拘役之宣告者，得以
    新台幣1,000元、2,000元或3,000元折算1日，易科罰金。」
    比較修正前後之易科罰金折算標準，修正前之規定，較有利
    於被告，則應依刑法第2條第1項前段，適用修正前刑法第41
    條第1項前段規定，以銀元300元即新台幣900元定其折算標
    準。
據上論斷，應依刑事訴訟法第299條第1項前段，刑法第2條第1項
、修正前刑法第30條第1項、第2項、刑法第339條第1項、修正前
刑法第41條第1項前段，罰金罰鍰提高標準條例第1條前段、修正
前罰金罰鍰提高標準條例第2條，現行法規所定貨幣單位折算新
台幣條例第2條，判決如主文。
本案經檢察官丙○○到庭執行職務。
中    華    民    國    95    年    9     月    14    日
                       刑事第二庭  審判長法  官  林清鈞
                                         法  官  林慧英
                                         法  官  陳姵君
右正本證明與原本無異。
如不服本判決，應於送達後十日內向本院提出上訴狀（須附繕
本），上訴於臺灣高等法院臺中分院。
                                         書記官  莊金屏
中    華    民    國    95    年    9     月    14    日
附錄論罪科刑法條
中華民國刑法第339條第1項
意圖為自己或第三人不法之所有，以詐術使人將本人或第三人之
物交付者，處5年以下有期徒刑、拘役或科或併科1千元以下罰金
。


司法院資訊處製作；財團法人民間司法改革基金會備份。
